臺灣高雄地方法院民事判決　　　　　　　 94年度訴字第557號
原　　　告　甲○○
　　　　　　　　　　　十九樓之.
被　　　告　乙○○
當事人間損害賠償事件，本院於民國94年5月13日言詞辯論終結
，判決如下：
    主      文
原告之訴及假執行之聲請均駁回。
訴訟費用由原告負擔。
    事實及理由
一、原告主張：兩造原係台北縣政府警察局金山分局之同事，被
    告於民國84年間因與他人發生車禍事故，需賠償被害人約新
    台幣（下同）0000000元之損害，遂於85年1月4日簽發92年1
    月3日到期、面額500000元、受款人為原告、票據號碼為035
    076號之本票1紙（下稱系爭本票），向原告借款500000元，
    並約定清償日期為92年1月3日，年息為百分之6 （下稱系爭
    借貸）。而按被告尚欠系爭借款及利息迄未清償，經原告催
    討無著等情。爰本於消費借貸及利息法律關係，聲明：被告
    應給付原告500000元，及自85年1月4日起至清償日止，按年
    息百分之6 計算之利息。
二、被告則以：伊於84年間確因與他人發生車禍事故，需要損害
    賠償之金額，而於85年1月4日簽發系爭本票交付付原告，以
    表示向原告借款500000元，詎原告於收受系爭本票後，並未
    依約交付借款500000元，致系爭借貸契約並未生效，原告自
    不得請求給付借款。又系爭借貸並未約定年息百分之6 ，原
    告請求按年息百分之6 六計付利息，亦屬無據等語置辯。爰
    聲明：原告之駁回。
三、兩造不爭執事項：
（一）被告於85年1月4日簽發面額500000元之本票交付原告，到
　　　期日為92年1月3日，該本票並未兌現。
（二）被告於85年1月4日向原告表示借款500000元，約定清償日
      期為92年1月3日。
（三）上開事實並有系爭本票為證。
四、兩造於本院審理中協商爭點為：（一）原告是否已將系爭借
    款500000元交付被告？（二）系爭借貸於92年1月3日前，有
    無約定被告自85年1月4日起，應按月給付年息百分之6 之利
    息？爰分述如下：
（一）原告是否已將系爭借款500000元交付被告？
  １、按稱消費借貸者，謂當事人一方移轉金錢或其他代替物之
  　　所有權於他方，而約定他方以種類、品質、數量相同之物
  　　返還之契約。民法第四百七十四條第一項著有明文，故消
  　　費借貸契約，非將金錢或其他代替物交付，不生效力，核
  　　屬要物契約。從而，消費借貸之債權人主張與債務人成立
  　　消費借貸契約者，除須證明雙方有消費借貸意思之合致外
　　　，尚須證明已將消費借貸物交付債務人，否則，消費借貸
　　　契約無由成立，債權人即不得主張消費借貸物返還請求權
　　　。
  ２、經查，被告固不否認曾於85年1月4日向原告表示借款5000
  　　00元，約定清償日期為92年1月3日，惟否認原告已交付借
  　　款500000元，則揆諸前揭說明，原告就其已交付借款之有
　　　利於己之事實，自應負舉證責任。次查，原告主張被告為
　　　向原告借用系爭借款，因而簽發系爭本票交付原告以為擔
　　　保，足證原告已交付系爭借款予被告無訛。而按支票乃文
　　　義證券及無因證券，證券上之權利義務悉依證券上所載文
　　　句而決定其效力，從而，支票上權利，依支票文義而發生
　　　，與其基礎之原因關係各自獨立，未票上權利之行使不以
　　　其原因關係存在為前提（參照最高法院49年台上字第334
　　　號判例要旨）。本件被告固不否認簽發交付系爭本票予原
　　　告，惟仍否認收受原告交付之系爭借款，則參諸前揭判例
　　　要旨說明，原告自無從僅以被告簽發交付系爭本票之事實
　　　，證明被告業已收受其交付之系爭借款。
　３、又按，原告固提出其開立之玉山銀行存摺（下稱系爭存摺
　　　）節錄影本一紙為證，主張被告曾於85年1月4日藉由系爭
　　　帳戶，以跨行提領方式，從自動櫃員機分五次各提領2000
      0萬元，合計提領100000 元，復以現金提領方式，向玉山
      銀行一次提領400000元，總計提領500000元，足見原告業
      已交付系爭借款云云，惟為被告所否認。經查，系爭存摺
      既係原告開立使用，則衡之情理，有關系爭存摺上記載自
      動櫃員機或現金方式提領現款，自係原告所為。從而，原
      告既無法另行舉證證明系爭存摺上記載款項之提領，係被
      告所為，且係供作交付系爭借款所用，則僅單憑系爭存摺
      記載上情，自無從資為原告有利之認定。況被告如係以系
      爭存摺記載方式，受領原告交付之系爭存款，則按之事理
      ，其儘可同一天一次向玉山銀行領取500000元，何須同一
      天先分五次向自動櫃員機向提領20000 元後，再一次向玉
      山銀行提領400000元？顯見原告主張上情，與常情不符，
      益難資為原告有利之認定。
（二）系爭借貸於92年1月3日前，有無約定被告自85年1月4日起
　　　，應按月給付年息百分之6之利息？
  １、按應付利息之債務，其利率未經約定，亦無法律可據者，
  　　週年利率為百分五；又按遲延債務，以支付金錢為標的者
　　　，債權人得請求依法定利率計算之遲延利息。民法第203
      條及第233條第1項前段分別著有明文。依上所述，顯見利
      息契約，係屬從屬契約性質，即從屬於主契約，故主契約
　　　如不成立或無效者，則從屬契約性質之利息契約，自亦無
　　　從成立或生效。
  ２、經查，本件原告既無法證明兩造間關於系爭借貸成立，則
      原告請求被告給付系爭借貸之同時，應按月給付約定年利
      率百分之6　計算之利息，亦屬無據。
五、綜上所述，原告既無法證明已將系爭借款交付被告之事實，
　　自亦無從證明系爭借貸契約已因借貸物之交付而生效，故原
　　告本於消費借貸及利息契約法律關係，請求被告給付原告50
　　0000元，及自85年1月4日起至清償日止，按年息百分之6 計
    算之利息，為無理由，應予駁回。
六、原告之訴既經駁回，其假執行之聲請，因訴之駁回，失其依
　　據，應予駁回。
七、結論：原告之訴為無理由，依民事訴訟法第78條，判決如主
    文。
中　　華　　民　　國　　94　　年　　5 　　月　　31　　日
                      民事第二庭法　官　李昭彥
正本係照原本作成。
如不服本判決，應於送達後20日內，向本院提出上訴狀並表明上
訴理由，如於本判決宣示後送達前提起上訴者，應於判決送達後
10日內補提上訴理由書（須附繕本）。
中　　華　　民　　國　　94　　年　　5 　　月　　31　　日
                                書記官　余幼芳
